【裁判字號】    92,上訴,467
【裁判日期】    920513
【裁判案由】    強盜
【裁判全文】
臺灣高等法院臺中分院刑事判決                    九十二年度上訴字第四六七號
    上  訴  人
    即  被  告  丁○○
    指定辯護人  本院公設辯護人  甲○○
右上訴人因強盜案件，不服臺灣苗栗地方法院九十一年度訴字第二九九號中華民國
九十二年一月三十日第一審判決（起訴案號：臺灣苗栗地方法院檢察署九十一年度偵
字第二六三一號），提起上訴，本院判決如左：
    主      文
原判決撤銷。
丁○○毀壞安全設備竊盜，因防護贓物、脫免逮捕，而當場施以強暴、脅迫，處有期
徒刑捌年。
    事      實
一、丁○○前於民國 (下同 )八十年間，因懲治盜匪條例、竊盜等案件，經法院分別
    判處有期徒刑八年十月及一年四月，經定執行刑有期徒刑九年八月，於八十年三
    月二十五日執行，指揮書執畢日期為八十九年九月六日，嗣因假釋出獄，於八十
    五年間又犯竊盜、妨害公務罪，經判處有期徒刑七月、五月，定執行刑有期徒刑
    十月，於八十六年九月二十八日執行完畢，次日接續執行假釋後之殘刑四年十一
    月二十七日，嗣又經核准假釋出獄，假釋期間付保護管束，自九十年五月十一日
    起至九十一年六月十日止，詎其於假釋期間仍不知悛悔，意圖為自己不法之所有
    ，於九十一年四月十三日中午十點多許，駕駛不知情之謝建福所有ＧＥ－五三八
    九號自小客車並攜帶所有約三尺長似鋼筋之鐵管一支置於該車上，駛至苗栗縣銅
    鑼鄉朝陽村朝北五鄰三十八號住宅圍牆鐵門外，先持不詳器械毀損圍牆鐵門門鎖
    安全設備 (附加於門上 )，開啟鐵門後將車駛入停於宅旁，再持不詳器械毀損
    住宅大門門鎖安全設備後 (附加於門上 )，進入屋內 (侵入住宅未據告訴 )，竊
    取蔡澄洲所有之音響一組、電視機一台、ＶＣＤ一台、揚聲器五個、砂輪機一台
    及桌、椅、衣服等日用品，得手後將之搬上ＧＥ－五三八九號自小客車，於同日
    中午十二時許準備離去時，在屋外圍牆鐵門內（離住宅約二百公尺），為自外返
    回之屋主蔡澄洲及其子丙○○發覺，丙○○即在鐵門外攔阻，不讓丁○○離開，
    詎丁○○為防護贓物、脫免逮捕，即自該小客車內取出上開鐵管，脅迫丙○○如
    不讓其走即要跟他拼命，並對丙○○揮動鐵棒施強暴，致丙○○左手食指、中指
    分別受有一Ｘ○．五Ｘ○．五公分及○．五Ｘ○．五Ｘ○．五公分裂傷之傷害（
    未據告訴），蔡澄洲、丙○○因而任由丁○○駕車戴贓物離去，嗣經丙○○記下
    車號報警循線查獲。
二、案經台灣苗栗地方法院告發經臺灣苗栗地方法院檢察署檢察官偵查起訴。
    理      由
一、訊據被告丁○○坦承於右開時地竊盜，於被丙○○等發覺時持鐵管揮舞，惟否認
    有毀損鐵門及住處門鎖暨脅迫丙○○之事實，辯稱：鐵門是開的，住宅的門沒有
    鎖，伊只是要丙○○讓伊離開，並沒有恐嚇他，是不小心揮動鐵管時傷到他的，
    伊當時已離開竊盜現場二百公尺，況且伊所犯本案與之前所犯竊盜罪有裁判上一
    罪之關係，為前案既判力所及云云。惟查被告於右開時地持不詳器械毀壞上址圍
    牆鐵門門鎖及住宅大門門鎖安全設備進入屋內竊取音響等財物，得手後於離去時
    在屋外圍牆鐵門內，為屋主蔡澄洲及其子丙○○發覺，丙○○在鐵門外攔阻，被
    告為防護贓物、脫免逮捕，自該小客車內取出上開鐵管，脅迫丙○○如不讓其走
    即要跟他拼命，並對丙○○揮動鐵棒施強暴，致丙○○左手食指、中指分別受有
    一Ｘ○．五Ｘ○．五公分及○．五Ｘ○．五Ｘ○．五公分裂傷之事實，迭據證人
    丙○○於警訊、偵查、原審及本院審理中證述綦詳 (見偵查卷第三十三、三十
    四、四十、四十一頁，原審卷第二十三至三十一頁，本院卷第三十一至三十四頁
    )，並有診斷證明書、贓物認領保管單、現場及查獲車輛照片等在卷可資佐證，
    次查被告於行竊得手後，既尚未離開蔡澄洲住宅內附連圍繞之庭院，即於圍牆鐵
    門內為蔡澄洲及證人丙○○發覺，為防護贓物及脫免逮捕，而施強暴、脅迫，自
    符合刑法第三百二十九條之竊盜因防護贓物脫免逮捕而「當場」施以強暴、脅迫
    之要件，再查竊盜罪與準強盜罪之構成要件不同自非裁判上一罪，本案自非被告
    所犯竊盜案既判力所及，綜上所述，本件事證已臻明確，被告所辯顯係脫卸之詞
    ，不足採信，其犯行應堪認定。
二、按被告先後毀損之鎖均係附加於門上非構成門之一部分 (見證人丙○○於偵查、
    原審及本院調查中所述及卷附照片 )，被告所毀損者自屬安全設備，又刑法第三
    百二十九條之以強盜論，即以強盜罪相當條文處罰之意，並非專以同法第三百二
    十八條第一項之強盜罪論，故第三百三十條所謂犯強盜罪，不僅指自始犯強盜罪
    者而言，即依第三百二十九條以強盜論者，亦包括之，如此項準強盜有第三百二
    十一條第一項各款情形之一，自應依第三百三十條論處，核被告丁○○所為係犯
    刑法第三百三十條第一項之加重強盜罪。公訴人就脅迫部分雖未敘及，因此部分
    與起訴部分有實質上一罪之關係，本院自得併予審理。原審予以論罪科刑固非無
    見，惟查原審於事實記載，被告為防護贓物、脫免逮捕，於主文僅記載因脫免逮
    捕，另被告係毀損圍牆及住宅之門鎖安全設備進入行竊，於進入住宅行竊時並未
    攜帶該鐵管，原審於主文記載攜帶兇器竊盜，均尚有未洽，被告上訴否認犯加重
    強盜罪雖無理由，然原審判決既有如上未當之處，應由本院將其撤銷改判，爰審
    酌被告有懲治盜匪條例、竊盜等前科 (見台灣高等法院被告全國前案紀錄表 )，
    假釋期內，復意圖為自己不法之所有，犯本件犯行，及其犯罪之手段、所生之危
    害暨犯罪後之態度等一切情狀，量處如主文第二項所示之刑，至被告犯罪使用之
    鐵管一支，業已滅失，業經被告供承在卷，爰不予宣告沒收。
三、據上論斷，應依刑事訴訟法第三百六十九條第一項前段、第三百六十四條、第二
    百九十九條第一項前段、刑法第三百三十條第一項，判決如主文。
    本案經檢察官乙○○到庭執行職務。
中      華      民      國      九十二  年      五      月      十三    日
                                臺灣高等法院臺中分院刑事第九庭
                                      審判長法  官  陳  筱  珮
                                            法  官  吳  重  政
                                            法  官  康  應  龍
右正本證明與原本無異。
如不服本判決應於收受送達後十日內向本院提出上訴書狀，其未敘述上訴之理由者並
得於提起上訴後十日內向本院補提理由書（均須按他造當事人之人數附繕本）。
                                            書記官  黃  薰  慧
中      華      民      國      九十二  年      五      月      十四    日
                                                                        Ａ


司法院資訊處製作；財團法人民間司法改革基金會備份。
